【裁判字號】    97,訴,1618
【裁判日期】    980121
【裁判案由】    強盜等
【裁判全文】
臺灣臺南地方法院刑事判決              97年度訴字第1618號
公  訴  人  臺灣臺南地方法院檢察署檢察官
被      告  乙○○
                    （現於臺灣臺南監獄臺南分監另案執行）
指定辯護人  蔡進欽律師
上列被告因強盜等案件，經檢察官提起公訴（97年度偵字第8294
號、97年度偵字第10010號），本院判決如下：
    主  文
乙○○未經許可，寄藏可發射子彈具有殺傷力之改造手槍，累犯
，處有期徒刑年肆月，併科罰金新臺幣陸萬伍仟元，罰金如易
服勞役，以新臺幣壹仟元折算壹日。如附表所示改造手槍貳支（
均含彈匣壹個，槍枝管制編號分別為0000000000號、
0000000000號）及制式子彈顆均沒收。又攜帶兇器
竊盜，累犯，處有期徒刑捌月。又共同意圖為自己不法之所有，
攜帶兇器，以強暴至使不能抗拒，而使他人交付其物，累犯，處
有期徒刑捌年，附表編號一所示改造手槍壹支（含彈匣壹個，槍
枝管制編號0000000000號）及制式子彈顆均沒收。
應執行有期徒刑壹拾年，併科罰金新臺幣陸萬伍仟元，罰金如易
服勞役，以新臺幣壹仟元折算壹日。如附表所示改造手槍貳支（
均含彈匣壹個，槍枝管制編號分別為0000000000號、
0000000000號）及制式子彈顆均沒收。
    事  實
一、乙○○前於民國86年間，因違反麻醉藥品管理條例案件，經
    臺灣嘉義地方法院分別於86年10月14日、87年5月18日，以
    86年度簡字第93號、86年度訴字第865號，判處有期徒刑6月
    、5年4月確定，上開2罪併定應執行有期徒刑5年8月，於92
    年12月25日縮刑期滿執行完畢。嗣於92年間，又因傷害案件
    ，經臺灣嘉義地方法院於93年7月8日以93年度嘉簡字第406
    號判處有期徒刑5月確定；又於92年間，因妨害自由案件，
    經臺灣高等法院臺南分院於95年3月13日以94年度上訴字第9
    34號判處有期徒刑3月確定，上開2罪經本院裁定應執行有期
    徒刑7月，於95年8月11日易科罰金執行完畢。
二、乙○○明知槍砲彈藥刀械管制條例第4條第1項第1款及第2款
    所示之手槍、子彈，非經中央主管機關許可，不得寄藏，竟
    於92年底間某日，在嘉義市區不詳地點，收受真實姓名年籍
    不詳之綽號「林施安」（已歿）所交付具有殺傷力之仿BERE
    TTA廠M9型半自動改造手槍（槍枝管制編號0000000000號）
    、仿FN廠1910型半自動改造手槍（槍枝管制編號0000000000
    號）各1把及制式子彈5顆後，將之寄藏於嘉義縣○○鄉○○
    村○鄰○○埔○○○之○號「仁義公廟」後方水泥地面之坑洞內
    。
三、乙○○另意圖為自己不法之所有，於96年11月15日晚上8時
    許，在嘉義市○區○○路之「親水公園」旁，趁四處無人之
    際，持客觀上足危害人之生命、身體堪為兇器之螺絲起子（
    未扣案），拆卸並竊取丁○○所有懸掛於自小客車上之車牌
    號碼IC－0405號車牌2面，得手後改懸掛於自己所使用車籍
    已遭註銷之裕隆廠牌自小客車上使用。
四、乙○○與具有古玩、郵票相關知識之戊○○（另由臺灣嘉義
    地方法院審理中）共同基於意圖為自己不法所有之犯意聯絡
    ，於97年2月4日上午時許，相約至嘉義市○區○○○路「全
    買超市」停車場，由乙○○拿出1份「巨報」要戊○○挑選
    強盜目標，戊○○遂隨機圈選甲○○刊登於該報之收購郵票
    廣告，並於同日中午12時35分由戊○○偽稱為「阿明」，以
    乙○○持有使用之0000000000號行動電話撥打廣告上刊登之
    00 00000000號行動電話聯絡甲○○，佯稱有1、200本年度
    郵冊要賣新臺幣 (下同)10 餘萬元，約甲○○於嘉義市○○○路367巷巷口之「文財殿」附近交易。甲○○因資金不足
    ，乃向友人調度足夠之資金後，即於該日下午2時28分以其
    使用之0000000000號行動電話撥打0000000000號行動電話與
    戊○○連繫後，雙方約定於該日下午3時30分許，在嘉義市
    東區○○○路367巷「福懋加油站」對面交易。戊○○於成
    功約出甲○○後，便由乙○○駕駛懸掛上開竊得車牌IC-040
    5號之自用小客車搭載戊○○前往上開地點等侯，甲○○於
    同日下午4時許抵達上開地點後，見乙○○坐在駕駛座內，
    戊○○則在車外拿了1本年度郵冊給甲○○鑑賞，甲○○確
    認為年度郵冊無誤後，即詢問其餘年度郵冊何在，戊○○明
    知並無其餘年度郵冊，仍向甲○○佯稱其餘年度郵冊置於前
    揭自用小客車後車箱，遂帶甲○○繞至車後，乙○○則趁此
    機會下車持客觀上足以對人之生命、身體、安全構成威脅，
    具有危險性，堪供為兇器使用之上開仿BERETTA廠M9型半自
    動改造手槍（槍枝管制編號0000000000）抵住甲○○之後腦
    ，欲強押甲○○上車，甲○○不從，乙○○即持該槍敲打甲○○之頭部，以致該槍之彈匣1個（內含4顆制式子彈）掉落
    ，戊○○亦幫忙將甲○○壓制在地上，至使甲○○不能抗拒
    ，乙○○則以此強暴方式，強取甲○○所有之帆布包1個（
    內有鑰匙1串、京城商業銀行存摺2本、印章1個、舊版新臺
    幣綠色100元紙鈔9張、舊版新臺幣紅色100元紙鈔2張、舊版
    新臺幣10元紙鈔10張，舊版人民幣1分紙鈔5張、銅錢1個、
    計算機2台、放大鏡2個等物），惟因甲○○攜帶之現金另置
    於口袋中，未遭發現而未被強取，乙○○旋即駕車搭載戊○○逃離現場。乙○○繼於同年月15日晚間7時許，在嘉義市
    東區○○○路與軍輝路交岔路口，將強盜所得之鑰匙1串、
    印章1個、舊版新臺幣綠色100元紙鈔9張、舊版新臺幣紅色
    100元紙鈔2張、舊版新臺幣10元紙鈔10張，舊版人民幣1分
    紙鈔5張、銅錢1個、計算機2台、放大鏡2個等贓物，及其持
    有之制式子彈1顆裝置於塑膠帶中交予戊○○，並向戊○○
    借款後另行逃匿。
五、嗣於97年2月4日16時許，嘉義市政府警察局第二分局據報前
    往處理，在嘉義市○區○○○路367巷口扣得乙○○所遺留
    之彈匣1個及制式子彈4顆。繼於同年月23日上午11時40分許
    ，戊○○乃向嘉義市警察局第二分局自首上情，並由員警陪
    同前往嘉義縣○○鄉○○村○○○村○○號戊○○之住處搜索
    ，當場扣得其與乙○○共同自甲○○處強取之鑰匙1串、印
    章1個、舊版綠色新臺幣100元紙鈔9張、舊版紅色新臺幣100
    元紙鈔2張、舊版新臺幣10元紙鈔10張，舊版人民幣1分紙鈔
    5 張、銅錢1個、計算機2台、放大鏡2個（以上物品均已發
    還甲○○），及乙○○之制式子彈1顆。乙○○則因另案遭
    通緝為警逮獲，經警循線而供出上開犯行，並於97年6月10
    日下午4時50分許，協同員警在上開「仁義公廟」後方水泥
    地面之坑洞內起獲並扣得上開仿BERETTA廠M9型半自動改造
    手槍及仿FN廠1910型半自動改造手槍 (含彈匣1個)各1把。
六、案經甲○○訴由嘉義市政府警察局第二分局報告臺灣嘉義地
    方法院檢察署簽請臺灣高等法院臺南分院檢察署檢察長令轉
    臺灣臺南地方法院檢察署檢察官偵查起訴。
    理  由
一、程序事項
    按被告以外之人於審判外之陳述，雖不符刑事訴訟法第159
    條之1至第159條之4之規定，而經當事人於審判程序同意作
    為證據，法院審酌該言詞陳述或書面陳述作成時之情況，認
    為適當者，亦得為證據；又當事人、代理人或辯護人於法院
    調查證據時，知有第159條之5第1項不得為證據之情形，而
    未於言詞辯論終結前聲明異議者，視為有前項之同意，為刑
    事訴訟法第159條之5第1項、第2項所明文。又當事人、代理
    人或辯護人於調查證據時，知有刑事訴訟法第159 條第1項
    不得為證據之情形，卻表示「沒有意見」等意思，而未於言
    詞辯論終結前聲明異議者，應視為已有將該等傳聞證據採為
    證據之同意，業據最高法院93年度臺上字第3533號及94年度
    臺上字第2976號等判決闡釋明確。本件公訴人、被告及辯護
    人對於本案之供述及非供述證據均未表示意見及爭執，且無
    事證顯示係公務員因違法蒐證所取得之供述證據，本院審酌
    該等供述證據作成時之情況，亦認為適於作為證據，依刑事
    訴訟法第159條之4第1款、第159條之5第1項等規定，應認為
    均有證據能力。
二、上揭犯罪事實，業據被告莊成志於偵訊、本院準備程序及審
    理程序均供承不諱（見偵卷第9、10、15頁、本院卷第47、6
    5頁），核與證人丁○○、羅嘉松、陳雯雪、陳文國、黃科
    榕等人於警詢（見警卷第26、27、38至61頁）、證人甲○○
    、戊○○於警訊（見警卷第18至25頁、第28頁至37頁）及偵
    查中（見臺灣嘉義地方法院檢察署97年度偵字第1577號偵查
    卷第12至15頁、第23至24頁）證述情節大致相符；復有嘉義
    市警察局車輛協尋電腦輸入單、內政部警政署警政ｅ化平台
    系統失車唯讀案件基本資料、巨報影本、監視翻拍照片、贓
    物認領保管單搜索扣押筆錄、扣押物品目錄表、通聯調閱查
    詢單等在卷可參，及附表所示改造手槍2支、製式子彈3顆（
    未試射部分）、彈殼2顆扣案足資佐證。又該改造手槍及子
    彈經送請內政部警政署刑事警察局鑑驗，其中改造手槍部分
    以性能檢驗法鑑驗結果：(1)送鑑手槍1枝（槍枝管制編號000
    0000000），認係改造手槍，由仿BERETTA廠M9型半自動手槍
    製造之槍枝，換裝土造金屬槍管而成，經檢視，欠缺滑套卡
    榫，惟不影響擊發功能，可供擊發適用子彈使用，認具殺傷
    力。(2)送鑑手槍1枝（槍枝管制編號0000000000），認係改
    造手槍，由仿FN廠1910型半自動手槍製造之槍枝，換裝土造
    金屬槍管而成，擊發功能正常，可供擊發適用子彈使用，認
    具殺傷力。(3)送鑑子彈5顆，認均係口徑9mm制式子彈，採樣
    2顆試射，可擊發，認具殺傷力，此有該局97年4月8日刑鑑
    字第0970029463號、97年7月14日刑鑑字第0970087030號槍
    彈鑑定書2份附卷可稽（見臺灣臺南地方法院檢察署97年度
    偵字第10010號卷第3至6頁、臺灣嘉義地方法院檢察署97年
    度偵字第1577號卷第30、31頁）。準此，足認被告之任意性
    自白確與事實相符，堪以採信，本案事證明確，被告犯行堪
    以認定，應依法論科。
三、論罪科刑：
  (一)核被告乙○○所為，係犯犯槍砲彈藥刀械管制條例第8條第4
    項之未經許可寄藏其他可發射子彈具有殺傷力之槍枝罪及同
    條例第12條第4項之未經許可寄藏子彈罪、刑法第321條第1
    項第3款之攜帶兇器加重竊盜罪、刑法第330條第1項之之攜
    帶兇器加重強盜罪。被告所犯未經許可寄藏其他可發射子彈
    具有殺傷力之槍枝罪及未經許可寄藏子彈罪，均為繼續犯，
    於終止寄藏之前，犯罪行為仍在繼續實行之中，其間法律縱
    有變更，但其行為既繼續實行至新法施行以後，自無行為後
    法律變更之可言，不生新舊法比較適用問題，應逕適用行為
    終止時已施行之新法處斷。被告與另案被告戊○○就上開加
    重強盜犯行，有犯意聯絡與行為分擔，應論以共同正犯。又
    被告係以一同時寄藏上開槍枝及子彈之行為，致同時觸犯上
    開二罪名，屬想像競合犯，應依刑法第55條規定，從較重之
    寄藏可發射子彈具殺傷力之改造手槍罪處斷。按未經許可持
    有槍枝、子彈，其持有之繼續，為行為之繼續，亦即一經持
    有該槍彈，罪即成立，至其有行為終了時，均論為一罪，不
    得割裂，若以之犯他罪，兩罪間之關係如何，端視開始持有
    之原因為斷，如早已非法持有槍、彈，後另起意犯意，應以
    數罪併罰論處。必因意圖犯某罪而持有槍、彈之後，果以之
    犯該罪，兩罪間始有牽連犯之適用（最高法院93年度台上字
    第187號判決參照）。本件被告乙○○於92年底未經許可寄
    藏上開槍、彈，嗣於97年2月4日另起犯意持之強盜，被告所
    犯上開各罪間，因犯意各別，行為互殊，應予分論併罰。被
    告有犯罪事實欄所載之前科，此有臺灣高等法院被告前案紀
    錄表及臺灣臺南地方法院檢察署刑案資料查註紀錄表各一件
    在卷可憑，其於有期徒刑執行完畢後5年內，故意再犯本件
    上開有期徒刑以上之三罪，均為累犯，均依刑法第47條第1
    項規定加重其刑。爰審酌被告教育程度為國中畢業，明知未
    經許可不得寄藏槍、彈，竟仍受託寄藏上開改造手槍及子彈
    ，其犯罪動機實屬可議，又正值年輕壯年，不思靠自己勞力
    取財，因另案通緝缺錢花用，遂鋌而走險，持槍施暴於被害
    人甲○○強盜財物，對於整體社會法秩序之危害甚鉅，惡性
    非輕，惟念及被告犯後知所悔悟，坦承犯行，並兼衡其教育
    、智識程度、生活狀況等一切情狀，各量處如主文所示之刑
    ，良好等一切情狀，量處如主文所示之刑，罰金部分並諭知
    易服勞役之折算標準，並定其應執行之刑，以資懲儆。
  (二)附表所示之改造手槍2支（均含彈匣）、制式子彈5顆（原扣
    得制式子彈5顆，其中2顆業經試射滅失），係屬槍砲彈藥刀
    械管制條例第8條第4項、第12條第4項明定禁止持有之物，
    乃違禁物，均應依刑法第38條第1項第1款規定，不問屬於被
    告所有與否，均予宣告沒收。另採樣試射後所剩彈殼2顆，
    均已失子彈結構及性能，不再具殺傷力，已非違禁物，爰均
    不予宣告沒收。又被告竊取車牌所用之螺絲起子1支，係被
    告友人放置車上之物，並非被告所有，業經被告供明在卷，
    雖係供犯罪所用之物，仍不得諭知沒收，附予說明。
據上論斷，應依刑事訴訟法第299條第1項前段，槍砲彈藥刀械管
制條例第8條第4項、第12條第4項，刑法第11條前段、第28條、
第321條第1項第3款、第330條第1項、第55條、第42條第3項前段
、第47條第1項、第51條第5款、第38條第1項第1款，判決如主文
。
本案經檢察官丙○○到庭執行職務。
中    華    民    國    98    年    1     月    21    日
                  刑事第七庭  審判長法  官  賴純慧
                                    法  官  鄧希賢
                                    法  官  田幸艷
以上正本證明與原本無異。
如不服本判決應於收受本判決後10日內向本院提出上訴書狀，並
應敘述具體理由。其未敘述上訴理由者，應於上訴期間屆滿後20
日內向本院補提理由書狀（均須按他造當事人之人數附繕本）「
切勿逕送上級法院」。
                                    書記官  莊文茹
中    華    民    國    98    年    1     月    23    日
附表
┌──┬─────────┬──┬────────────┬────────┐
│編號│  扣押物名稱      │數量│     鑑  定  報  告     │   備   註      │
├──┼─────────┼──┼────────────┼────────┤
│ １ │改造手槍（含彈匣）│1支 │認係改造手槍，由仿ERETTA│彈匣1 個另扣於臺│
│    │（槍枝管制編號1102│    │廠M9型半自動手槍製造之槍│灣嘉義地方法院97│
│    │028909）          │    │枝，換裝土造金屬槍管而成│年度訴字第374 號│
│    │                  │    │，經檢視，欠缺滑套卡榫，│被告戊○○涉犯強│
│    │                  │    │惟不影響擊發功能，可供擊│盜案中          │
│    │                  │    │發適用子彈使用，認具殺傷│                │
│    │                  │    │力。詳如照片一至四。    │                │
│    │                  │    │（內政部警政署刑事警察局│                │
│    │                  │    │97年7月14日刑鑑字第09700│                │
│    │                  │    │87030號槍彈鑑定書）     │                │
├──┼─────────┼──┼────────────┼────────┤
│ ２ │改造手槍（含彈匣）│1支 │認係改造手槍，由仿FN廠19│                │
│    │（槍枝管制編號1102│    │10型半自動手槍製造之槍枝│                │
│    │028910）          │    │，換裝土造金屬槍管而成，│                │
│    │                  │    │擊發功能正常，可供擊發適│                │
│    │                  │    │用子彈使用，認具殺傷力。│                │
│    │                  │    │詳如照片五至八。        │                │
│    │                  │    │（內政部警政署刑事警察局│                │
│    │                  │    │97年7月14日刑鑑字第09700│                │
│    │                  │    │87030號槍彈鑑定書）     │                │
├──┼─────────┼──┼────────────┼────────┤
│ ３ │制式子彈          │5顆 │認均係口徑9mm 制式子彈，│制式子彈5 顆均另│
│    │                  │    │採樣貳顆試射，可擊發，認│扣於臺灣嘉義地方│
│    │                  │    │具殺傷力。詳如照片一至二│法院97年度訴字第│
│    │                  │    │（內政部警政署刑事警察局│374號被告戊○○ │
│    │                  │    │97年4月8日刑鑑字第097002│犯強盜案中      │
│    │                  │    │9463號槍彈鑑定書）      │                │
└──┴─────────┴──┴────────────┴────────┘
附錄本案論罪科刑法條
槍砲彈藥刀械管制條例第8條第4項
未經許可，持有、寄藏或意圖販賣而陳列第1項所列槍枝者，處
3年以上10年以下有期徒刑，併科新臺幣700萬元以下罰金。
第 1 項至第 3 項之未遂犯罰之。
槍砲彈藥刀械管制條例第12條第4項
未經許可，持有、寄藏或意圖販賣而陳列子彈者，處 5 年以下有
期徒刑，併科新台幣 300 萬元以下罰金。
中華民國刑法第321條第1項第3款
犯竊盜罪而有左列情形之一者，處6月以上、5年以下有期徒刑：
三、攜帶兇器而犯之者。
中華民國刑法第330條第1項
犯強盜罪而有第321條第1項各款情形之一者，處7年以上有期徒
刑。


司法院資訊處製作；財團法人民間司法改革基金會備份。
